臺灣高等法院刑事判決
111年度上易字第880號
上  訴  人  臺灣臺北地方檢察署檢察官
被      告  張睿青




上列上訴人因被告妨害自由案件，不服臺灣臺北地方法院110年
度審易字第2233號，中華民國111年4月6日第一審判決（起訴案
號：臺灣臺北地方檢察署110年度調偵字第1764號），提起上訴
，本院判決如下：
    主  文
上訴駁回。
    理  由
一、公訴意旨略以：被告張睿青與告訴人潘淑真係鄰居關係，其
    等間因住居噪音問題，素有紛爭。嗣於民國110年3月20日上
    午10時30分許，被告在臺北市○○區○○路000巷0弄0號3樓居處
    門口，與告訴人再次因住居噪音問題發生爭執時，竟基於恐
    嚇危害他人安全之犯意，對告訴人恫稱：「我揍死妳，來，
    我揍死妳！」等語，致告訴人心生畏懼。因認被告涉犯刑法
    第305條恐嚇危害安全罪嫌云云。
二、按犯罪事實應依證據認定之，無證據不得認定犯罪事實；不
    能證明被告犯罪者，應諭知無罪之判決，刑事訴訟法第154
    條第2項、第301條第1 項定有明文。又刑事訴訟上證明之資
    料，無論其為直接證據或間接證據，均須達於通常一般之人
    均不致有所懷疑，而得確信其為真實之程度，始得據為有罪
    之認定，若其關於被告是否犯罪之證明未能達此程度，而有
    合理之懷疑存在時，致使無從形成有罪之確信，依刑事訴訟
    「罪證有疑，利於被告」之證據法則，即不得遽為不利被告
    之認定；又自另一角度言之，基於無罪推定之原則（Presum
    ption of Innocence），被告犯罪之事實，應由檢察官提出
    證據，此即學理所謂之提出證據責任（Burden of Producin
    g Evidence），並指出證明方法加以說服，以踐履其說服責
    任（Burden of Persuasion，刑事訴訟法第161條第1項參照
    ），使法院之心證達於超越合理懷疑（Beyond A Reasonabl
    e Doubt ）之確信程度，始能謂舉證成功，否則即應由檢察
    官蒙受不利之訴訟結果而諭知被告無罪，此乃檢察官於刑事
    訴訟個案中所負之危險負擔，即實質舉證之「結果責任」所
    當然。另外，被告否認犯罪，並不負任何證明責任，此即被
    告之不自證己罪特權（Privilege Against Self-Incrimina
    tion），被告僅於訴訟進行過程中，因檢察官之舉證，致被
    告將受不利益之判斷時，其為主張犯罪構成要件事實不存在
    而提出某項有利於己之事實時，始需就其主張提出或聲請法
    院調查證據，然僅以證明該有利事實可能存在，而動搖法院
    因檢察官之舉證對被告所形成之不利心證為已足，並無說服
    使法院確信該有利事實存在之必要。　
三、公訴意旨認被告涉犯上開罪名，無非係以被告於警詢及偵查
    中之供述、告訴人於警詢時及偵查中之指述及案發過程錄影
    光碟及譯文等，資為主要之論述依據。　　　　
四、訊據被告固坦承有於前揭時、地，對告訴人為如附表所示之
    言語，惟堅詞否認有何恐嚇犯行，辯稱：告訴人錄音僅錄到
    部分，沒有錄到全部事發經過，真實情況是她多次打擾我，
    在我門前敲門半小時，…我女兒都哭了，開門後，…我才說『
    我打死妳』，…當初警察有跟我講說，我們這邊沒有住人的時
    候，樓下鄰居就已經報警說有噪音問題，…沒有門鈴，就一
    直敲門，我小孩都嚇到。…我覺得這件事情我沒有做錯什麼
    ，我有保護我家人的權利，…基於保護我的家人，我才講如
    果她進我家，我要打她，僅是嚇阻作用等語。經查：
  ㈠按刑法第305條關於恐嚇罪之規定，係針對恐嚇個人之威脅行
    為，即以加害生命、身體、自由、名譽、財產等事通知他人
    ，使其心生畏懼，致危及其社會日常生活之安全感者，始足
    成立本罪，並未設有不確定之條件。亦即，恐嚇危害安全之
    行為，必以有惡害通知為必要，否則，若設有以他人對行為
    人實行不法行為條件時，則他人既未對行為人為任何不法行
    為，自不會因行為人告知加害之內容而受影響，自無成立本
    罪之餘地。質言之，行為人所實行之危害通知若是取決於他
    人是否對行為人實行不法行為時，例如：行為人對他人陳稱
    ：若對伊攻擊伊必定會反擊等語，則該條件既繫於他人對行
    為人是否實行不法行為而定，倘依一般經驗法則判斷，他人
    根本不會對行為人為不法之行為，行為人當不會有相對應之
    反擊行為，則該條件客觀上自始不會成就，亦不會發生任何
    惡害通知之效果，自難認為屬於「將來惡害通知」之範疇，
    既非「將來惡害之通知」，當亦不會有「使人心生畏懼」之
    問題。是以，行為人對他人所為此種不確定之危害通知，當
    與恐嚇危害安全罪之構成要件有間，自難認為該當於「將來
    惡害通知」等刑事構成要件之要素。
　㈡經依原審勘驗告訴人所提當日錄音檔案(如附表所示，見原審
    卷第51至52頁)可知，被告與告訴人間之對話有下列內容：
　　[00:04] 告訴人：我跟你講，你有種敢打我，敢出來嗎
    [00:07] 被告：揍死你，進來我揍死你，來
     (…省略)
  　[00:24] 被告： 哪裡揍你，來揍我啊
    [00:26] 告訴人：我當然不敢揍你啊
    [00:29] 告訴人：有種你再出來試試看啊　
    依上開譯文可知，被告斯時雖有對告訴人口出：「揍死你」
    等語，惟其係緊接著說：「進來我揍死你，來」等語，則依
    其整體之對話內容可知，被告顯係為維護住居安全，而以告
    訴人如侵入被告住所為將來惡害通知之條件，且依當時譯文
    內容為：
　　[00:29] 告訴人：有種你再出來試試看啊
    [00:32] 被告：我才不怕你勒，在門口罰站吧，站兩小時，
            站著，乖
    [00:41] 告訴人：惡質拉，有夠惡質拉
    [00:45] 告訴人：你請一個菲傭在裡面故意吵是不是
    [00:50] 被告：乖乖在門口罰站吧你，乖乖站著
    [00:53] 告訴人：我就在這邊站著，我看你要不要出來。
    依上揭內容可知，當時告訴人係要求被告出門理論而站在被告家門口，而被告亦未開門走出去與告訴人理論，二人一在門外、一在門內，二者僵持不下各據一方，由此益證被告於門內所述：「進來我揍死你，來」等語，客觀上顯然不會成就此一「告訴人侵入被告住宅」之條件，申言之，告訴人當時既未不法侵入被告之住宅，自無由發生被告所指「進來我揍死你」之危險，且是否侵入被告之住宅取決於告訴人之行止，告訴人既於上開時、地，與被告僵持不下，亦未打破現狀實行侵入被告住宅之不法行為，則被告所為上開言語，自難認是時有何「將來會使告訴人被揍」之危害發生，則依上開說明，本案應尚不足以構成恐嚇危害安全之行為。
　㈢況且，告訴人於警詢陳稱：我於110年3月20日上午10時許，
    因樓上鄰居（即被告）家中發出噪音，我就前往被告門口敲
    門反應，豈料被告開門後竟大聲叫喊，「你有種就進來阿!
    」、「再來就打死你!」等語，我因此心生畏懼後，連忙返
    回住所求救、聯繫社區管委會主委，及向大直派出所報案後
    ，再返回被告住所理論，但被告仍大聲叫囂「揍死你!」，
    即使警察到場後仍繼續叫罵並恐嚇我居住安寧，我感到心生
    畏懼，我返回找被告理論有錄音，會提供給警方等語（見偵
    卷第19頁），依告訴人前開所述，可知告訴人在聽聞被告大
    聲叫喊「你有種就進來阿!」、「再來就打死你!」等語後，
    仍又再次隻身返回被告之住所門口，倘告訴人確因此心生畏
    懼，何以又再次返回被告住所門口？由此亦可證，被告所為
    前開言由，客觀上並未因此使告訴人心生畏懼，此一事實，
    亦符合本院前開所指：告訴人根本不會對行為人為不法之行
    為，行為人當不會有相對應之反擊行為，則該條件客觀上自
    始不會成就，亦不會發生任何惡害通知之效果，既非「將來
    惡害之通知」而不會發生任何惡害通知之效果，當亦不會有
    「使人心生畏懼」之情形。　
　㈣是以，被告所為上開行為，既係以告訴人對被告實行不法行
    為條件時，則告訴人既未對被告為任何不法行為，客觀上自
    不會因被告告知前揭加害之內容而心生畏懼，是以，被告所
    述：「進來我揍死你，來」等語，依其整體之對話內容可知
    ，被告顯係為維護住居安全，而以告訴人如侵入被告住所為
    將來惡害通知之條件，已如前述，亦可證被告主觀上欠缺恐
    嚇危害告訴人安全之構成要件故意，亦堪認定。
五、駁回上訴之說明：
  ㈠原審經審理後，認依檢察官所提卷內證據資料，不能證明被
    告犯罪，而為被告無罪之諭知，認事用法，核無不合，應予
    維持。　
　㈡檢察官上訴意旨略以：告訴人案發時確實因心生畏懼，始報
    警求援並返回原地等候員警到來，原審竟客觀上未能考量告
    訴人年逾耳順，較之被告青壯之年，於發生受惡害之通知致
    心生畏懼而有不安全之感乃是必然，竟認告訴人未生畏懼之
    心，是告訴人所述因被攻擊及言語恐嚇，心生畏懼非虛。原
    審未盡調查能事，僅憑被告一面之詞，逕論定被告所為僅係
    為維護住居安全，而非恐嚇告訴人之生命安全，尚嫌速斷云
    云。
  ㈢按告訴人之告訴，係以使被告受刑事訴追為目的，是其陳述
    是否與事實相符，仍應調查其他證據以資審認，被害人之陳
    述如無瑕疵，且就其他方面調查又與事實相符，固足採為科
    刑之基礎，倘其陳述尚有瑕疵，即不得遽採為論罪科刑之根
    據。且被害人與一般證人不同，其與被告處於相反之立場，
    其陳述之目的，在使被告受刑事訴追處罰，內容未必完全真
    實，證明力自較一般證人之陳述薄弱。故被害人縱立於證人
    地位而為指證及陳述，且其指證、陳述無瑕疵可指，仍不得
    作為有罪判決之唯一證據，應調查其他證據以察其是否與事
    實相符，亦即仍須有補強證據以擔保其指證、陳述之真實性
    ，始得採為斷罪之依據。經查，檢察官上訴意旨固以告訴人
    所指陳之內容等資為其主要之論述依據(見本院卷第17-18頁
    )，然告訴人當時既未不法侵入被告之住宅，自無由發生被
    告所指「進來我揍死你」之危險，且是否不法侵入被告之住
    宅係取決於告訴人之行止，告訴人既於上開時、地，與被告
    僵持不下，亦未打破現狀實行侵入被告住宅之不法行為，則
    被告所為上開言語，自難認是時有何「將來會使告訴人被揍
    」之危害發生。檢察官上訴意旨徒憑告訴人所指陳之內容等
    資為其主要之論據，然被害人縱立於證人地位而為指證及陳
    述，且其指證、陳述無瑕疵可指，仍不得作為有罪判決之唯
    一證據，本案仍應有告訴人陳述以外之補強證據足認被告於
    前揭時、地，確有將來惡害之通知以致使告訴人心生畏懼之
    事實存在，並應有積極證據證明被告是時所為上開言由，主
    觀上有恐嚇危害他人安全之構成要件故意，本案客觀上尚未
    到達無合理懷疑足認被告確有前揭行為之高度有罪蓋然性程
    度，是檢察官上訴意旨所指，尚不足為被告涉犯恐嚇危害安
    全罪嫌之證明。　
六、此外，復無其他積極證據足以證明被告有公訴意旨所指犯行
    ，是以，檢察官所舉前開事證，經綜合評價調查證據之結果
    ，顯然未達於通常一般之人均不致有所懷疑，而得確信被告
    確有公訴意旨所指上情，本院尚無從形成有罪確信之心證，
    容有合理之懷疑存在，檢察官上訴意旨固認被告涉犯上開罪
    嫌，惟本院核閱檢察官上訴理由，並未提出新事證，以證明
    被告確有上開犯行，從而，檢察官提起上訴，仍執原審判決
    已審酌之證據再為爭執，並對於原審取捨證據及判斷其證明
    力之職權行使，側持己見為不同之評價，指摘原判決不當，
    無法說服本院推翻原審無罪之判決，而形成被告有罪之高度
    心證，其上訴為無理由，應予駁回。　　　　
據上論斷，應依刑事訴訟法第368條，判決如主文。
本案經檢察官王正皓到庭執行職務。
中　　華　　民　　國　　111 　年　　8 　　月　　25　　日
                  刑事第二十五庭審判長法　官  邱滋杉
                                      法　官  陳彥年
                                      法　官  黃翰義
以上正本證明與原本無異。
不得上訴。
                                      書記官  邱鈺婷
中　　華　　民　　國　　111 　年　　8 　　月　　31　　日
附表：
 檔案「time1」，內容如下：畫面顯示告訴人在門外對著門內之被告說話，總長1分35秒。(期間有出現第三人聲音，下稱A) [00:04] 告訴人：我跟你講，你有種敢打我，敢出來嗎 [00:07] 被告：揍死你，進來我揍死你，來 [00:12]  A：哎呀，你趕快報警，不要廢話囉嗦，年紀大了，             不會報警 [00:16] 被告：年紀大腦袋不清楚啦 [00:17] 告訴人：你敢揍我，你試試，你就等著瞧 [00:20] 被告：等著瞧….. [00:21] 告訴人：年紀輕輕拿棍子揍我 [00:24] 被告： 哪裡揍你，來揍我啊 [00:26] 告訴人：我當然不敢揍你啊 [00:29] 告訴人：有種你再出來試試看啊 [00:32] 被告：我才不怕你勒，在門口罰站吧，站兩小時，站               著，乖 [00:41] 告訴人：惡質拉，有夠惡質拉 [00:45] 告訴人：你請一個菲傭在裡面故意吵是不是 [00:50] 被告：乖乖在門口罰站吧你，乖乖站著 [00:53] 告訴人：我就在這邊站著，我看你要不要出來 [00:57] 被告：比我家狗還乖，站好 [01:02] 告訴人：可惡ㄋㄟ [01:03] 被告：站著，乖 [01:04] 告訴人：你年輕人敢打我老人家 [01:06] 被告：跟狗一樣乖，給我站著 [01:08] 告訴人：你敢打我你試試看，你沒完沒了拉 [01:11] 被告：乖乖站著，乖，汪汪 [01:17] 被告：ㄟ你不要中風阿，中風跟我沒關係喔 [01:35] (錄影結束) 檔案「time2」，內容如下：畫面顯示告訴人在門外對著門內之被告說話，總長41秒。 [00:01] 告訴人：年輕氣盛，這樣欺負人喔 [00:03] 被告：(聽不清楚) [00:05] 告訴人：年輕人不要這樣欺負人，敢拿棍子打人 [00:10] 被告：我有跟你講，我被你煩死了，敲敲敲，對不對               ，齁 [00:16] 告訴人：我這樣才敲你一下你就很煩了，你敲我一整                 天，敲我一整天 [00:22] 被告：..你，妨礙我喔，你在門口這樣子，很變態你               知道嗎 [00:27] 告訴人：你才變態，你們真的很變態 [00:41] (錄影結束)